臺灣板橋地方法院交通事件裁定　　　　　96年度交聲字第58號
原處分機關　交通部公路總局臺北區監理所
異　議　人
即受處分人　甲○○
上列受處分人因違反道路交通管理處罰條例案件，對於交通部公
路總局臺北區監理所中華民國95年12月12日北監自裁字裁00-000
000000號裁決處分（舉發案號：95年6 月6 日北監駕字第403004
186 號），聲明異議，本院裁定如下：
    主  文
原處分撤銷。
    理  由
一、原處分意旨略以：異議人即受處分人甲○○因有酒駕違規，
    由原處分機關通知應於民國94年1 月4 日參加道路交通安全
    講習，惟無正當理由不到，經原處分機關於94年4 月25日以
    「經通知無正當理由，不依規定接受道路通安全講習」製單
    舉發（北監駕字第403003443 號），進而於95年11月20日依
    道路交通管理處罰條例第24條第3 項前段規定（漏引前段）
    裁處罰鍰新臺幣（下同）1,800 元，並應參加道路交通安全
    講習（北監自裁字裁00-000000000號，異議人對該裁決處分
    聲明異議，經本院另案裁定駁回）。原處分機關再通知異議
    人應於94年7 月5 日參加道路交通安全講習，詎異議人仍無
    正當理由不到，遂於95年6 月6 日以「經再通知依限參加道
    路交通安全講習，逾期6 個月以上仍不參加」製單舉發，且
    查證違規屬實，爰依道路交通管理處罰條例第24條第3 項後
    段規定（漏引後段），裁處吊扣駕駛執照6 個月。
二、異議意旨略以：異議人有收到2 件裁決書，1 件是95年11月
    20日裁決書，限於95年12月20日前須繳納罰緩並參加道路交
    通安全講習；1 件是95年12月12日裁決書，限於96年1 月11
    日前須繳送駕照吊扣6 個月，此2 件裁決書為裁決同一案件
    ，前者裁決書所定之期限尚未屆至，即有後者裁決書，豈不
    前後衝突？且異議人並未收到參加道路交通安全講習之再次
    通知等語。
三、按汽車駕駛人，有道路交通管理處罰條例第35條第1 項規定
    （即汽車駕駛人，駕駛汽車經測試檢定有酒精濃度超過規定
    標準，或吸食毒品、迷幻藥、麻醉藥品及其相類似之管制藥
    品者）情形者，應接受道路交通安全講習。汽車駕駛人有上
    開情形應接受道路交通安全習者，無正當理由，不依規定接
    受道路交通安全講習者，處1,800 元罰鍰。經再通知依限參
    加講習，逾期6 個月以上仍不參加，吊扣其駕駛執照6 個月
    ，現行道路交通管理處罰條例第24條第1 項、第3 項定有明
    文（按行為後法律或自治條例有變更者，適用行政機關最初
    裁處時之法律或自治條例；但裁處前之法律或自治條例有利
    於受處罰者，適用最有利於受處罰者之規定，行政罰法第5
    條規定甚明。查本件違規行為發生後，道路交通管理處罰條
    例第24條業於95年7 月1 日修正施行，惟無論依修正前、後
    之該條規定，酒駕違規者均應接受道路交通安全講習。又修
    正前該條第3 項原係規定：「汽車駕駛人有第1 項各款或前
    項情形之一，無正當理由，不依規定接受道路交通安全講習
    者，處1,800 元罰鍰。經再通知依限參加講習，逾期6 個月
    以上仍不參加者，吊扣其駕駛執照6 個月」；修正後，上揭
    條文僅將「前項」文字修正成「第2 項」，及增列「或本條
    例其他條款明定應接受道路交通安全講習者」而已。比較新
    、舊法適用結果，修正前規定非較有利於受處罰者，揆諸上
    揭行政罰法第5 條前段規定，應適用原處分機關於95年12月
    12日裁決時之修正後即現行規定，應予敘明）。
四、經查：本件異議人即受處分人甲○○因有酒駕違規，由原處
    分機關通知應於94年1 月4 日參加道路交通安全講習，惟無
    正當理由不到，經原處分機關於94年4 月25日以「經通知無
    正當理由，不依規定接受道路通安全講習」製單舉發（北監
    駕字第403003443 號），進而於95年11月20日依道路交通管
    理處罰條例第24條第3 項前段規定（漏引前段），裁處罰鍰
    1,800 元，並應參加道路交通安全講習（北監自裁字裁00-0
    00000000號）等情，有臺北區○○○道安講習未到訓人員名
    冊、掛號郵件收件回執、舉發違反道路交通管理事件通知單
    、違反道路交通管理事件裁決書、送達證書在卷足憑。查異
    議人第一次經合法通知參加道路交通安全講習，無正當理由
    不到，原處分機關於舉發後，依道路交通管理處罰條例第24
    條第3 項前段規定裁處罰鍰，並令仍應參加道路交通安全講
    習，固屬有據。惟原處分機關第二次通知異議人參加道路交
    通安全講習之通知單，係指定單一日期即94年7 月5 日上午
    8 時報到，竟遲至94年8 月11日始向異議人之住所即臺北縣
    三重市○○○路148 巷57號4 樓為送達，由異議人之母汪月
    子代收之事實，有臺北區○○○道路交通安全定期講習通知
    單、掛號郵件收件回執附卷可稽（見本院96年度交聲字第56
    號卷第16、17頁）。是上開通知單於送達異議人之住所時，
    已逾原處分機關指定之報到日期，復無記載異議人應主動聯
    繫並儘速到場接受講習等意旨之文字，顯無從期待異議人於
    收受上開通知單後，能如期參加講習或逕行前往報到，其第
    二次道路交通安全講習通知單之送達程序，難認合法。準此
    ，原處分機關通知異議人應於94年7 月5 日參加道路交通安
    全講習之通知單於未經合法送達之情形下，遽以異議人逾期
    不參加講習為由，對異議人加以舉發、處罰，洵有疵誤。異
    議人執持前詞，對原處分機關之裁決處分聲明異議，縱無理
    由，惟原處分機關所為之裁決處分既有上揭違失，仍應由本
    院將原處分撤銷之，並發回原處分機關，俟道路交通安全講
    習通知單合法送達後，另為適當之處分，以資適法。
五、依道路交通案件處理辦法第20條，裁定如主文。
中　　華　　民　　國　　96　　年　　1 　　月　　30　　日
                  交通法庭　法　官　朱嘉川
以上正本證明與原本無異。
如不服本裁定應於送達後5 日內向本院提出抗告狀。
                            書記官　陳聖儒
中　　華　　民　　國　　96　　年　　1　　月　　 31　　日
